【裁判字號】    99,審易,552
【裁判日期】    991012
【裁判案由】    恐嚇取財
【裁判全文】
臺灣新竹地方法院刑事判決            99年度審易字第552 號
公  訴  人  臺灣新竹地方法院檢察署檢察官
被      告  甲○○
上列被告因恐嚇取財案件，經檢察官提起公訴（99年度偵緝字第
209 號），本院合議庭裁定適用簡式審判程序，判決如下：
    主  文
甲○○犯恐嚇取財罪，累犯，處有期徒刑捌月。扣案之水果刀壹
把，沒收之。
    事實及理由
壹、構成犯罪事實：
一、甲○○前曾於民國93年7 月間，因湮滅證據案件，經本院於
    94年4 月20日，以93年度重訴字第12號判決，判處有期徒刑
    4 月，嗣於94年7 月28日確定，而於95年2 月27日易科罰金
    執行完畢。
二、甲○○不知悔改，竟意圖為自己不法所有之犯罪意思，於98
    年6 月10日（起訴書誤載為99年6 月10日）晚上9 時10分許
    ，駕駛其所有之車牌號碼JR－0365號自用小客車，前往址位
    於新竹縣竹東鎮○○里○○路802 號其兄張偉彥所經營之「
    玖零車業汽車修理廠」，向該廠維修師乙○○佯稱其車輛故
    障，要求乙○○隨同外出試車以瞭解情況之方式。乙○○不
    疑有他，隨同甲○○外出試車檢視車況，詎甲○○因缺錢花
    用而趁試車回程抵達修理廠門口之際，取出其所有長約30公
    分之水果刀1 把，先架於乙○○之頸部，復持刀左右揮舞，
    同時脅迫乙○○交出身上財物，致乙○○心生畏懼。乙○○
    即假藉幫甲○○向他人籌款為由，逃離車外，甲○○見狀立
    即追出，乙○○為保身體、生命安全，遂將身上所有之新臺
    幣（下同）1,500 元現金全部交付甲○○，並允諾為其籌款
    ，甲○○取走1,500 元後，始駕車離開現場。嗣經乙○○報
    警，為警於98年6 月23日晚上10時20分許，在新竹縣竹北市
    ○○街212 號前，將甲○○拘提到案，並在其所有之車牌號
    碼6757－MR號自用小客車內扣得上開作案用之水果刀1 把，
    始循線查悉上情。
三、案經乙○○訴由新竹縣政府警察局竹東分局報告臺灣新竹地
    方法院檢察署檢察官偵查起訴。
貳、程序方面：
    本件被告甲○○所犯恐嚇取財罪，非死刑、無期徒刑、最輕
    本刑為3 年以上有期徒刑之罪，或高等法院管轄第一審之案
    件，被告於本院準備程序進行中，就被訴事實為有罪之陳述
    ，經本院合議庭認合於刑事訴訟法第273 條之1 第1 項之規
    定，裁定進行簡式審判程序，此合先敘明。
、認定犯罪事實所根據的證據及理由：
一、被告甲○○於警局詢問時、檢察官偵查中之供述及本院準備
    程序、簡式審判程序訊問時之自白（見98年度偵字第4962號
    卷【下稱4962卷】第8 至14頁、第61至62頁、99年度偵緝字
    第209 號卷【下稱209 卷】第13至15頁、本院卷第19至23頁
    ）。
二、證人即被害人乙○○於警詢時及偵查中之證述（見4962卷第
    15至19頁、第70至72頁、第81至83頁、209 卷第13至15頁）
    。
三、證人劉霖於警詢及偵查中之證述（見4962卷第20至23頁、
    第82至83頁）。
四、水果刀1 把（見4962卷第68頁）及翻拍照片2 張（見4962卷
    第41頁）。
五、遠傳電信股份有限公司於98年8 月25日函覆之雙向通聯紀錄
    （見4962卷第89至98頁）。
肆、論罪科刑的理由：
一、論罪：
（一）被告甲○○所為，係犯刑法第346 條第1 項之恐嚇取財罪
      。
（二）累犯：被告有如構成犯罪事實欄一所示有期徒刑執行完畢
      之前科，有臺灣高等法院被告前案紀錄表1 份附卷可稽，
      其於有期徒刑執行完畢5 年內故意再犯本件有期徒刑以上
      之罪，為累犯，應依刑法第47條第1 項之規定加重其刑。
二、科刑：
（一）主刑：審酌被告因缺錢花用，不思循正當途徑取得財物，
      竟以持水果刀恐嚇方式取財，不僅造成被害人恐懼，且侵
      害他人財產法益，對於社會治安造成危害非微，惟考量被
      告恐嚇取財得手金額僅1,500 餘元，且尚未對被害人之身
      體法益產生具體危害，及犯後坦白承認犯行，並參酌其前
      次恐嚇取財犯行經本院判處有期徒刑7 月等一切情狀，量
      處如主文所示之刑，以示懲儆。又起訴書以被告犯後矢口
      否認犯行為據而具體求刑有期徒刑1年6月乙節，因被告在
      審理時已坦承犯行而具悔意，於犯罪後態度尚稱良好，故
      檢察官起訴時求處重刑之依據已不存在，其求刑尚嫌過重
      ，附此敘明。
（二）從刑（沒收）：扣案之水果刀1 把，為被告所有供本件實
      行恐嚇取財行為所用之物，業經被告自承在卷（本院卷第
      19頁背面、第22頁背面），爰依刑法第38條第1 項第2 款
      之規定，併予宣告沒收之。
伍、適用法律依據：
一、程序法方面：刑事訴訟法第273 條之1 第1 項、第299 條第
    1 項前段。
二、實體法方面：第346 條第1 項、第47條第1 項、第38條第1
    項第2 款，刑法施行法第1 條之1 第1 項、第2 項前段，判
    決如主文。
本案經檢察官張嘉宏到庭執行職務。
中    華    民    國    99    年    10    月    12    日
                    刑事第九庭法  官          邱忠義
以上正本證明與原本無異。
如不服本判決，應於判決送達後10日內向本院提出上訴書狀。上
訴書狀應敘述具體理由，未敘述上訴理由者，應於上訴期間屆滿
後20日內補提理由書狀於本院「切勿逕送上級法院」。
中    華    民    國    99    年    10   月     12    日
                              書記官          王思穎
附錄本案處罰實體法條全文：
刑法第346 條第1 項：
意圖為自己或第三人不法之所有，以恐嚇使人將本人或第三人之
物交付者，處6 月以上5 年以下有期徒刑，得併科1 千元以下罰
金。（罰金之貨幣單位改為新臺幣，並提高為30倍）

司法院資訊處製作；財團法人民間司法改革基金會備份。
